【裁判字號】    92,易,705
【裁判日期】    920829
【裁判案由】    違反菸酒管理法
【裁判全文】
臺灣彰化地方法院刑事判決                          九十二年度易字第七五號
    公  訴  人  臺灣彰化地方法院檢察署檢察官
    被      告  甲○○
右列被告因違反台灣省內菸酒管理法案件，經檢察官提起公訴 (九十二年度偵字第四
二七三號)，本院判決如左：
    主     文
甲○○連續產製私酒，處拘役伍拾日，如易科罰金，以參佰元折算壹日。
查獲之私釀米酒貳千貳佰捌拾貳公升、電動抽水馬達、過濾器各壹台、彎管壹條均沒
收。
    事      實
一、甲○○明知未經主管機關許可、不得產製私酒，即基於未經許可產製私酒之概括
    犯意，自民國九十一年十月間起，以每月新台幣（下同）一萬元，向張慶桓承租
    坐落彰化縣芬園鄉○○路○段北社口高枝五十三號電線桿下方之鐵皮屋（無門牌
    號碼），並自同年十月初起，向草屯地區不詳人士以每台斤四十元之價格，每次
    購入數十斤至一百斤不等之私釀米酒後，即在上址進行香料加工，其方法為先將
    所購入之私釀米酒集中於大桶後，以過濾器去除油脂及雜物，再用電動馬達抽水
    連接彎管，抽取至另一個桶子，並加入各種香料，以調配成不同口味之米酒。迄
    九十二年一月二日下午五時許，方為警在上址查獲，並當場查獲私釀米酒二千二
    百八十二公升及其所有供產製私酒之電動抽水馬達、過濾器各壹台、彎管一條。
二、案經內政部警政署保安警察第三總隊第一大隊報告臺灣彰化地方法院檢察署檢察
    官偵查起訴。
    理      由
一、訊據被告甲○○對有於右揭時、地承租上址，並向不詳人士販入私釀米酒後，復
    行在上址加工等情固不諱言，然辯稱：伊在九十一年十月間就申請成立製酒公司
    ，因申請許可時間可能會很長，所以想在主管機關許可前，同時從事各種口味米
    酒的研發，警方查獲的米酒，都是供實驗用，伊先試驗看加入香料後口感如何，
    俟取得許可後才賣，其後又辯稱不是要販賣，試驗後要給南美洲云云。
    惟查：
（一）右揭事實，業據證人即查獲之內政部警政署保安警察第三總隊第一大隊員
      警許承翔及彰化縣財政局菸酒課課員廖奇瑲於偵查中到到庭證述甚明，並有扣
      案之二千二百八十二公升、現場查獲照片等可資佐證，而其產製之私酒，經彰
      化縣政府財政局抽樣送驗結果，其酒精成分以容量計算確均超過百分之十一點
      八，屬菸酒管理法第四條所稱之「酒」一節，亦有大葉大學化驗報告書二紙在
      卷可稽。
（二）另被告係於九十一年十二月三十日，以老醇酒業有限公司名稱，向經濟部申請
      設立登記，經濟部業於九十一年十二月三十一日以0000000000○號
      函覆准予登記在案，此有被告所提之經濟部上開函文一紙在卷可參，故被告辯
      稱其自九十一年十月間即申請設立登記等詞，已有不實。
（三）又本件警方在現場查獲之私釀米酒數量，高達二千二百八十二公升，倘若僅供
      實驗之用，何需毋庸如此多量之私酒？且亦顯非供被告自用無疑，被告雖辯稱
      一部分係為當樣品之用云云，然公司能否以新產品取信、說服客戶，以順利擴
      展新產品之市場佔有率，其所提供樣品品質之好壞即屬關鍵所在，故就經營觀
      點而言，公司就所提供予客戶之樣品，必經謹慎挑選，當無率然以實驗之成品
      ，逕行當作樣品寄發予客戶之理，加以警方在現場亦未查獲任何相關研究或試
      驗紀錄，故被告空言辯稱查獲之私酒係供實驗、樣品之用云云，顯與常情相違
      ，實不足採。此外，並有扣押物品表一紙附卷可稽，且有查獲現場照片九張足
      資佐證，由上開照片可知現場有重製米酒器具馬達、過濾器等物品，本件事證
      明確，被告犯行洵堪認定。
二、按菸酒管理法之產製私酒行為，本無再就測試或大量生產階段另作區別，只須非
    基於自用目的進行生產製造，即與該法規範處罰意旨相符。本件復經臺灣彰化地
    方法院檢察署檢察官函詢財政部關於菸酒管理法第四十六條所稱「產製」之意義
    ，該機關亦同認酒製造業者，在未取得酒製造業許可執照前，向他人購買酒，並
    添加各種香料，係屬酒之製造，此有財政部九十二年四月三十日台財庫字第○九
    二○○一八三三六一號函文在卷可參。故核被告甲○○所為，係犯菸酒管理法第
    四十六條前段之產製私酒罪。其先後多次犯行，時間緊接，顯係基於概括之犯意
    ，觸犯構成要件相同之罪名，應依連續犯論以一罪，並加重其刑。爰審酌一切情
    狀，量處如主文第一項所示之刑，並諭知易科罰金之折算標準，以示懲儆。當場
    查獲私釀米酒二千二百八十二公升、及其所有供產製私酒之電動抽水馬達、過濾
    器各壹台、彎管一條，應併依菸酒管理法第五十七條規定宣告沒收。
三、據上論斷，應依刑事訴訟法第二百九十九條第一項前段，菸酒管理法第四十六條
    前段、第五十七條，刑法第十一條前段、第五十六條、第四十一條第一項前段，
    罰金罰鍰提高標準條例第二條，判決如主文。
本案經檢察官江孟芝到庭執行職務。
中      華      民      國      九十二    年      八    月    二十九    日
                                    臺灣彰化地方法院刑事第三庭
                                        法      官      施  坤  樹
右正本證明與原本無異。
如不服本判決，應於判決送達後十日內向本院提出上訴狀( 須附繕本 )。
                                        法院書記官      陳  文  俊
中      華      民      國      九十二    年      九    月      八      日
產製或輸入私菸、私酒者，處一年以下有期徒刑、拘役或科或併科新臺幣三十萬元以
上一百五十萬元以下罰金。但以手工產製私菸、私酒供自用者，免予處罰。


司法院資訊處製作；財團法人民間司法改革基金會備份。
